【裁判字號】    90,交聲,224
【裁判日期】    901224
【裁判案由】    聲明異議
【裁判全文】
臺灣臺南地方法院刑事裁定                          九十年度交聲字第二二四號
    移送機關  交通部公路局嘉義區監理所台南監理站
    受 處分 人  甲○○
右列受處分人因違反道路交通管理處罰條例案件，對於交通部公路局嘉義區監理所台
南監理站九十年九月二十八日所為之裁決處分（處分案號：南監五字第裁七四—Ｍ0
0000000號）聲明異議，本院裁定如左：
    主  文
異議駁回。
    理  由
一、聲明異議意旨如附表聲明異議狀所載。
二、經查：本件受處分人即異議人甲○○，於民國九十年一月十六日上午十時四十五
    分許，騎乘車牌號碼ＮＥＥ－九四六號重型機車，途經台南縣永康市○○○路與
    中華西街口，因未帶行車執照、駕駛執照及闖越紅燈，經警攔停舉發等情，雖經
    異議人否認，辯稱：伊未闖越紅燈，當時四位員警將公務車停放在廣東沙荼牛肉
    豬肉爐之前騎樓內，再以前方有四輪活動性壓克力招牌遮掩，而以泡沫紅茶、奶
    茶布條長旗三、四座以上掩飾，而異議人騎經該路口時尚未轉成紅燈，騎過三公
    尺之後始見警員招手攔下前名女騎士，再招手要求異議人下車出示行車執照及駕
    駛執照，異議人因未隨身攜帶要求回家拿來補正未果，員警才以：『妳回頭看，
    你是否闖紅燈』誣指異議人闖越紅燈云云置辯。然查：
    （一）異議人被舉發闖越紅燈部分：按汽車駕駛人，行經有燈光號誌管制之交岔
          路口闖紅燈者，處新臺幣一千八百元以上五千四百元以下罰鍰；次按汽車
          駕駛人有前開情形者，除依原條款處罰鍰外，並予記違規點數三點，道路
          交通管理處罰條例第五十三條、第六十三條第一項分別定有明文。而異議
          人闖越紅燈之事實有台南縣警察局舉發違反道路交通管理事件通知單一紙
          附卷及當日執勤員警蔡曜聰及林周群於本院調查時到庭證稱：「當我們攔
          下來（指異議人）時，請他馬上回頭看，是紅燈」及「渠等值勤的地點，
          可以看得到紅燈」等語，二者間互核相符，當可採信。而交通警員掣單舉
          發違反道路交通管理處罰條例所列之違規事實，本質上為行政處分，係公
          務員基於職務上權力，依法就特定之具體事件所為具公法上效果之單方行
          政行為，基於公務員為公法上行為具有公信力之原則，該行政處分當可被
          推定為真正，其據以依法處分之事實認定亦為正確無誤，本此公信原則，
          乃立法者賦予行政機關制定違反道路交通事件統一裁罰標準及處理細則，
          使執勤警員得當機處分（如該細則第二十三條之規定）以維護交通秩序、
          安全之行政目的。反之，若謂公務員一切行政行為均需預留證據以證其實
          ，則國家行政勢必窒礙難行，據此，刑事訴訟法就犯罪證據有關之規定中
          ，與屬行政秩序罰之交通違規裁罰本旨不合之部分，自不在準用之列。本
          件受處分人即異議人甲○○雖極力辯稱：本件事發當時，其並未闖越紅燈
          云云，然因異議人並未就執勤員警之舉發有誤，提出確實證據以供調查，
          且核無任何相關證據，足資證明值勤員警確有捏造事實違法取締之情事，
          故本件執勤警員本其維護交通秩序、安全職責所為之舉發，自應受到合法
          、正確之推定。故移送機關以異議人駕駛輛行經有燈光號誌管制之交岔路
          口闖紅燈，處新臺幣一千八百元之罰鍰並記違規點數三點，自非無據。
    （二）異議人被舉發未攜帶行車執照及駕駛執照部分：按汽車行駛時行車執照，
          未隨車攜帶者，處汽車所有人新臺幣三百元以上六百元以下罰鍰；次按汽
          車駕駛人，駕駛車輛未隨身攜帶駕駛執照者，處新臺幣三百元以上六百元
          以下罰鍰，道路交通管理處罰條例第十四條第一項第二款、第二十五條第
          三款分別定有明文。經查：異議人未隨車攜帶行車執照及未隨身攝帶駕駛
          執照之事實業據異議人坦承不諱，核與台南縣警察局舉發違反道路交通管
          理事件通知單及移送機關裁決書上所記載者相同。而前開處罰規定係指車
          輛所有人或駕駛人未隨車或隨身攜帶行車執照或駕駛執照，即須加以處罰
          ，而非指車輛所有人或駕駛人無行車執照或駕駛執照時始得以處罰。異議
          人雖主張家就在附近可回家取來補正，然此僅得以證明，異議人有行車執
          照及駕駛執照，無法補正未隨車、隨身攜帶行車執照，駕駛執照之結果。
          故移送機關以異議人駕駛車輛未隨車攜帶行車執照、未隨身攜帶駕駛執照
          ，各處新臺幣三百元罰鍰，亦有所據。
    （三）綜上所述，本件受處分人即異議人甲○○有於上述時、地，駕車闖紅燈及
          未攜帶行車執照與駕駛執照之事實，既堪認定，原處分機關據此並引用前
          開道路交通管理處罰條例第五十三條、第十四條第二款、第二十五條第三
          款之規定，裁處異議人罰鍰共計新台幣二千四百元，並記違規點數三點，
          於法即無不當。至本件異議經核並無理由，故應予以駁回。
三、據上論斷，應依道路交通案件處理辦法第十九條，裁定如主文。
中      華      民      國    九十      年    十二    月    二十四    日
                              臺灣臺南地方法院交通法庭
                                  法  官    蔡  直  青
右正本證明與原本無異
如不服本裁定應於送達後五日內向本院提出抗告狀
                                  書記官    孫  鈴  堯
中      華      民      國      九十      年    十二    月    二十八    日


司法院資訊處製作；財團法人民間司法改革基金會備份。
